臺灣臺中地方法院刑事判決　　　　　　　95年度訴字第2712號
公　訴　人　臺灣臺中地方法院檢察署檢察官
被　　　告　乙○○
選任辯護人　鞠金蕾律師
被　　　告　丙　○
選任辯護人　吳莉鴦律師
被　　　告　丁○○
選任辯護人　吳莉鴦律師
被　　　告　己○○
選任辯護人　劉憲璋律師
　　　　　　許漢鄰律師
被　　　告　庚○○
被　　　告　辛○○
指定辯護人　本院公設辯護人　壬○○
被　　　告　癸○○
指定辯護人　本院公設辯護人　壬○○
被　　　告　戊○○
選任辯護人　洪松林律師
　　　　　　林麗麗律師
上列被告等因傷害等案件，經檢察官提起公訴（九十五年度偵字
第一二三一五號），本院判決如下：
    主    文
丁○○共同傷害人之身體，因而致人於重傷，處有期徒刑年陸
月。扣案之已斷成二截握柄未纏繞黑色膠帶之棒球棍壹支、握柄
有黑色膠帶纏繞之棒球棍半截，均沒收。
癸○○共同傷害人之身體，因而致人於重傷，累犯，處有期徒刑
年肆月。扣案之已斷成二截握柄未纏繞黑色膠帶之棒球棍壹支
、握柄有黑色膠帶纏繞之棒球棍半截，均沒收。
丙○、己○○、辛○○被訴傷害致重傷部分，均無罪。
乙○○、丙○、丁○○、己○○、庚○○、辛○○、癸○○、戊○○被訴傷害部分，均公訴不受理。
    犯罪事實
一、癸○○前於民國八十五年間，因違反肅清煙毒條例案件，經
    本院於八十五年一月二十六日以八十五年度訴字第六０號判
    處有期徒刑三年十月，經臺灣高等法院臺中分院於八十五年
    四月十七日以八十五年度上訴字第五九四號判決駁回上訴確
    定；又於八十六年間，因違反肅清煙毒條例案件，經本院於
    八十六年五月三十日以八十六年度訴字第六二四號判處有期
    徒刑三年四月確定；於八十五年八月十六日入監接續執行前
    開有期徒刑，於八十八年五月十五日因縮短刑期假釋出監，
    於九十二年七月十六日假釋期滿未經撤銷以有期徒刑執行完
    畢論。
二、丁○○（綽號「阿文」）因聽聞鄰里告知其父親丙○在「金
    聖宮」前遭乙○○等人毆打欺負，遂夥同其友人真實姓名年
    籍不詳綽號「阿炮」、「小林」之成年男子，由該綽號「阿
    炮」之成年男子駕車搭載丁○○及該綽號「小林」之成年男
    子，於九十五年四月三日二十三時三十分許，前往臺中縣大
    肚鄉○○村○○○街與福興街之「福興宮」前，欲針對欺負
    其父親之人尋仇報復，適其父親丙○之友人癸○○（綽號「
    必雕」）見丁○○到來，乃向丁○○求救，指稱騎乘機車行
    經該處而遭乙○○毆打成傷人車倒地，丁○○遂與癸○○及
    該真實姓名年籍不詳綽號「阿炮」、「小林」之成年男子基
    於共同傷害他人之身體之犯意聯絡，丁○○經癸○○指示確
    認毆打對象後，即與該綽號「阿炮」、「小林」之成年男子
    分別執持渠等所有握柄未纏繞黑色膠帶棒球棍一支、握柄有
    纏繞黑色膠帶棒球棍一支及自路邊撿拾而得之木棒一支後，
    共同出手朝戊○○頭部、背部、腳部毆打，致使戊○○因而
    受有左側外踝骨折、頭部外傷合併撕裂傷、左眼球破裂之傷
    害，送醫急救後，戊○○之左眼眼球破裂經手術縫合後，目
    前左眼視力仍無光覺，已達毀敗一目視能之重傷害程度。嗣
    於九十五年四月三日二十三時三十八分許，經警接獲民眾報
    案報，前往臺中縣大肚鄉○○村○○○街與福興街口之「福
    興宮」前，見戊○○受傷，立即由大肚消防隊送醫救護後，
    因而循線獲悉上情，並扣得丁○○等人所有持以打人使用已
    斷成二截握柄未纏繞黑色膠帶之棒球棍一支、握柄有黑色膠
    帶纏繞之棒球棍半截（另有扣案不知何人所使用之木刀一支
    ）。
三、案經戊○○訴由臺中縣警察局烏日分局報告臺灣臺中地方法
    院檢察署檢察官偵查起訴。
    理    由
壹、有罪部分：
一、訊據被告丁○○對於上揭時地，與真實姓名年籍不詳綽號「
    阿砲」、「小林」之成年男子，共同執持棍棒毆打告訴人戊○○，致使告訴人戊○○因而受有左側外踝骨折、頭部外傷
    合併撕裂傷、左眼球破裂術後目前左眼視力無光覺之傷害等
    情，業經坦認屬實，核與告訴人戊○○指訴情節相符，並有
    刑案現場測繪圖一份（參照警卷第三四頁）、案發現場照片
    六張（參照警卷第三五頁）、告訴人戊○○提出之童綜合醫
    院一般診斷書二份（參照警卷第三八、三九頁）、國立成功
    大學醫學院附設醫院診斷證明書一份（參照偵查卷第四九頁
    ）在卷可稽，復有扣案之已斷成二截握柄未纏繞黑色膠帶之
    棒球棍一支、握柄有黑色膠帶纏繞之棒球棍半截為證。又告
    訴人戊○○因左眼眼球破裂，於九十五年四月四日經急診入
    院開刀，經手術縫合，出院後，於九十五年四月二十一日回
    診檢查，左眼視力無光覺，經診斷左眼並無恢復視力之可能
    ，目前屬於輕度視障，經臺南縣政府九十五年五月二十四日
    核發身心障礙手冊等情，此有童綜合醫院九十五年十月二日
    （95）童醫字第1203號函暨檢附之病歷資料各一份（參照本
    院卷第七三至八五頁）、中華民國身心障礙手冊一份（參照
    本院卷第二四四頁）、臺南縣政府九十五年十二月十三日府
    社身字第0950259330號函檢附身心障礙者鑑定表各一份（參
    照本院卷第二六四至二六八頁）、國立成功大學醫學院附設
    醫院九十五年十二月十九日成附醫眼字第0950015599號函檢
    送告訴人戊○○之病歷資料各一份（參照本院卷第二八二至
    二九０頁）在卷可稽，告訴人戊○○左眼視力無光覺，且無
    恢復視力之可能，確實已達到刑法第十條第四項第一款毀敗
    一目視能之重傷害程度。而告訴人戊○○所受重傷害之結果
    行為，與被告丁○○等人間之傷害行為間，有直接因果關係
    存在。是以，被告丁○○自白供述與現有事證相符，應堪置
    信。惟被告癸○○則矢口否認有何傷害致重傷之犯行，辯稱
    ：伊是騎乘機車欲返家，行經該處，遭到乙○○毆打成傷，
    人車倒地，後來剛好伊姪子經過，才將伊送醫治療，伊並不
    知道被告丁○○等人到場，亦未指使被告丁○○等人出手毆
    打告訴人戊○○云云。經查：
    （一）告訴人戊○○於偵查中指稱：「當天我跟乙○○去看
          工地現場。」等語（參照偵查卷第四二頁），惟被告
          乙○○於警詢中供稱：「我跟戊○○共兩人到現場（
          指福興宮前），是因要找癸○○問他因何在大肚鄉大
          東村金聖宮毆打我。」等語（參照警卷第二五頁），
          核與告訴人戊○○於警詢中亦供稱：「當時是我開車
          載乙○○到福興宮前說要找在金聖宮毆打他的男子。
          」等語（參照警卷第二七至二八頁），由此可知，告
          訴人戊○○與被告乙○○於看過工地現場後，於案發
          時間前往「福興宮」之目的，係因被告乙○○為找被
          告癸○○，應堪認定。又被告癸○○於案發當天受有
          左手壓砸傷併左大拇指裂傷、雙膝多處擦傷之情，亦
          據被告癸○○提出中山醫學大學附設醫院於九十五年
          四月十一日出具之診斷證明書一份（參照警卷第三六
          頁）為憑，則被告丁○○供稱被告癸○○向其求救指
          稱遭到被告乙○○毆打之情，亦屬合理。
    （二）又被告丁○○於本院審理中證稱：「因為我聽到他人
          說有人打我父親，所以我就到福興宮前去找毆打我父
          親的那些人，在福興宮前遇到戊○○他們三、四人，
          ‧‧‧我一開始下車是要去瞭解是什麼情形，癸○○
          就要求我要救他，當時乙○○有喝酒，跟我說『少年
          仔沒有你的事』。」、「因為我認識癸○○，我看到
          我叔叔癸○○被乙○○他們三個人打成這個樣子，所
          以雙方就吵了起來，當時在場還有我二、三個朋友。
          之前我不認識戊○○這個人，就是我人到了現場，為
          了挺癸○○，戊○○又先打了我一下，所以我才會開
          始打他。」等語（參照本院卷第二一八頁），被告陳
          儷文並不認識告訴人戊○○，而告訴人戊○○與被告
          丁○○間亦無任何仇恨怨懟，被告丁○○自不可能無
          故夥同友人出手毆打告訴人戊○○，又被告丁○○稱
          呼被告癸○○叔叔，可見彼此間有一定之交情，被告
          丁○○應不可能蓄意構詞誣陷被告癸○○，則被告陳
          儷文若非經被告癸○○求救，斷不可能無端出手毆打
          告訴人戊○○，可見被告丁○○前開證述，應堪採信
          。
    （三）被告癸○○在遭受被告乙○○毆打成傷後，心有未甘
          ，而向夥同友人前來之被告丁○○求救，並指使被告
          丁○○等人出手毆打被告乙○○，而被告乙○○之友
          人即告訴人戊○○見被告乙○○遭人毆打，正常情況
          下，當會出面解救，告訴人戊○○因而激怒被告陳儷
          文等人，憤而出手朝告訴人戊○○毆打等情，亦屬合
          理，則被告丁○○於本院中供稱：「我有打人，我當
          時拿廟在裝潢之木棒打，有圓形及長方形，我找了二
          個人過去，我不知道他們的名字，一個叫『小林』、
          一個叫『阿炮』。因為我到『金聖宮』那裡時，聽到
          人家說乙○○、庚○○、戊○○打我爸爸丙○，張松
          輝他們要到己○○及癸○○家攔他們，就有人叫我過
          去看看，我到『福興宮』那裡，剛好是己○○住處前
          面，就看到癸○○被乙○○跟戊○○、庚○○他們三
          、四個人拿磚塊敲他的頭，我看到癸○○鼻子、眼睛
          有流血，我就下來勸架，乙○○就說『年輕人沒有你
          的事，閃一邊去』，癸○○就說他把我打成這樣，要
          我救他，我勸架不成，乙○○還打我一拳，他當時好
          像有喝酒，我就在路邊撿了一根木棍打他手及頭部，
          乙○○有拿磚塊回擊，被我閃過，我另外兩個朋友也
          是拿棍子和我一起打乙○○。戊○○後來跑過來把『
          阿炮』勒住脖子，我就拿棍子朝他的背部毆打，另外
          一個『小林』也過來朝戊○○的頭部打下去，結果打
          到他的眼睛，之後我看到他們兩個在流血，很害怕就
          跑了。」等語（參照本院卷第九二頁）應堪採信。
    （四）復以，依據告訴人戊○○於警詢中指稱：「『必雕』
          對該些男子指我跟乙○○，並跟其中一名綽號『阿文
          』男子說就是他們，把他們打死，該十幾名男子就對
          我跟乙○○毆打，直到我們受傷倒地他們才離開現場
          。」、「該十幾名男子我不認識，（綽號『阿文』、
          『必雕』之男子）經我指認是丁○○及癸○○沒錯。
          」等語（參照警卷第二八頁），其於偵查中指稱：「
          當天我跟乙○○去看工地現場，回到文昌一街與福興
          街口時，乙○○先下車之後，全部有十幾、二十人毆
          打乙○○，我在車上，聽到有人說那個也是，之後陳
          儷文就叫他朋友打我，他們持鋁棒、棒球棍，毆打我
          的眼睛、腳，我的腳也斷了。」等語（參照偵查卷第
          四二頁），嗣於本院審理中證稱：「剛開始是綽號『
          必雕』、『阿文』之人打我。」、「當時我已經下車
          ，癸○○指著我說：『那個人也是，打給他死』。」
          等語（參照本院卷第二０三、二０八頁），可見被告
          癸○○確實有指使被告丁○○及該綽號「阿炮」、「
          小林」之成年男子出手毆打告訴人戊○○之情，則被
          告癸○○與被告丁○○及該綽號「阿炮」、「小林」
          之成年男子間應有共同對告訴人戊○○實施傷害行為
          導致一眼視力毀敗之重傷害結果之犯意聯絡及行為分
          擔。
    （五）至於被告癸○○另行提出之中山醫學大學附設醫院於
          九十五年四月七日出具之診斷證明書一份（參照警卷
          第三七頁），係被告癸○○事後於九十五年四月七日
          因兩肩及胸部擦傷合併瘀青之傷害，前往急診治療，
          就診時間距離案發當時已有四天，自無從認定該傷勢
          是否亦為被告乙○○毆打所致，則被告癸○○於本院
          中辯稱遭被告乙○○拿磚塊毆打胸部及頭部，導致頭
          昏倒在地上云云，顯然毫無所據，無從採信；又被告
          癸○○於本院中供稱遭被告乙○○打傷後，係經村裡
          的一個年輕人經過載送中山醫院就醫等語（參照本院
          卷第九三頁），惟於警詢中卻稱係其姪子開車經過送
          醫等語（參照警卷第二頁），先後陳述不一，自難據
          以採信。是以，依據被告癸○○提出之驗傷單，僅足
          以認定被告癸○○於九十五年四月三日案發當時，所
          受之傷害應係以手腳部位之傷勢為主，則被告癸○○
          當時應仍處於意識清楚之狀態，被告癸○○否認知悉
          被告丁○○到場及向其求救云云，顯係事後卸責之詞
          ，要難採信。
    （六）是以，被告癸○○與被告丁○○及該綽號「阿炮」、
          「小林」之成年男子共同執持棍棒毆打告訴人戊○○
          成傷，達到一眼視力毀敗之重傷害程度之情，應堪認
          定。被告癸○○所辯，與現有事證不符，應係卸責之
          詞，要難採信。本件事證已臻明確，被告丁○○、賴
          慶臨犯行，均堪認定。
二、核被告丁○○、癸○○所為，均係犯刑法第二百七十七條第
    二項後段之傷害致重傷罪。被告丁○○、癸○○與該綽號「
    阿炮」、「小林」之成年男子間，就前開毆打告訴人戊○○
    成傷，導致告訴人戊○○一眼視力無光覺造成重傷害結果之
    行為，顯有共同實施傷害致重傷犯行之犯意聯絡及行為分擔
    ，為共同正犯（按：刑法第二十八條關於共同正犯之規定，
    業於九十五年七月一日修正施行，惟因該條文之修正無關乎
    處罰之輕重，就共同正犯之實質意涵與範圍並未因此而有變
    動，僅為純文字之修正，非屬犯罪後法律有變更，應無新舊
    法比較適用之問題，最高法院九十五年台上字第五五九九號
    判決意旨參照）。查：被告癸○○曾於八十五年間，因違反
    肅清煙毒條例案件，經本院於八十五年一月二十六日以八十
    五年度訴字第六０號判處有期徒刑三年十月，經臺灣高等法
    院臺中分院於八十五年四月十七日以八十五年度上訴字第五
    九四號判決駁回上訴確定；又於八十六年間，因違反肅清煙
    毒條例案件，經本院於八十六年五月三十日以八十六年度訴
    字第六二四號判處有期徒刑三年四月確定；於八十五年八月
    十六日入監接續執行前開有期徒刑，於八十八年五月十五日
    因縮短刑期假釋出監，於九十二年七月十六日假釋期滿未經
    撤銷以有期徒刑執行完畢論等情，此有臺灣高等法院被告前
    案紀錄表一份在卷可稽，被告癸○○前受有期徒刑之執行完
    畢後，五年以內故意再犯有期徒刑以上之罪，不論依修正前
    刑法第四十七條或係九十五年七月一日修正施行之刑法第四
    十七條第一項之規定，均構成累犯，結果並無不同，對於被
    告癸○○並無有利或不利之情形，應無新舊法比較適用之問
    題，依一般法律適用原則，自應逕行適用裁判時之修正後刑
    法第四十七條第一項之規定，加重其刑（最高法院九十五年
    台上字第五五九九號、九十五年台上字第五五八九號判決意
    旨參照）。爰審酌被告癸○○因與被告乙○○間之爭執，以
    致心生不滿，而被告丁○○因聽聞父親丙○遭人欺負，為求
    報復，因而共同基於傷害之犯意，對於告訴人戊○○為傷害
    之行為，並且在毆擊告訴人戊○○之過程中，傷及告訴人戊○○之眼睛，造成其一目視能無法回復之重傷害結果，被告
    丁○○於本院中業經坦承全部犯行，犯後態度尚稱良好，而
    被告癸○○則矢口否認犯行，犯後態度不佳，且被告丁○○
    係因為搭救及相挺被告癸○○始會出手毆打告訴人戊○○，
    又告訴人戊○○眼部傷勢嚴重，被告丁○○、癸○○迄未與
    告訴人戊○○達成和解賠償其損害等一切情狀，參酌起訴檢
    察官具體求處有期徒刑有期徒刑三年二月之刑度，分別量處
    如主文所示之刑，以示懲儆。
三、扣案已斷成二截握柄未纏繞黑色膠帶之棒球棍一支、握柄有
    黑色膠帶纏繞之棒球棍半截，係屬被告丁○○與該綽號「阿
    炮」、「小林」之成年男子所有供共同傷害告訴人戊○○所
    用之物，業據被告丁○○供述屬實，爰依刑法第三十八條第
    一項第二款之規定，併予諭知沒收。至於被告丁○○等人所
    執持之木棒一支，雖係被告丁○○等人用以傷害告訴人戊○○所用之物，然被告丁○○供稱該木棒係自「福興宮」前所
    撿拾之物，非屬被告丁○○或該綽號「阿炮」、「小林」所
    有之物，本院認為既無任何事證足以認定係屬被告丁○○所
    有之物，且未經扣案，自難併予諭知沒收；又扣案之木刀一
    支，被告丁○○亦否認為其所有供傷害所用之物，依據現有
    卷證資料，亦無從確認該木刀即為被告丁○○等人犯罪所用
    之物，自無從併予諭知沒收，併此敘明。
貳、無罪部分：
一、公訴意旨略以：被告辛○○、丙○、己○○與被告癸○○、
    丁○○及十多名不詳姓名年籍之成年男子共同基於傷害人身
    體之犯意聯絡，持棍棒或徒手毆打告訴人戊○○，使告訴人
    戊○○受有左側外踝骨折、頭部外傷合併撕裂傷、左眼球破
    裂術後目前左眼視力無光覺之重傷害；因認被告丙○、己○○、辛○○分別涉犯刑法第二百七十七條第二項後段之傷害
    致重傷罪嫌。
二、按犯罪事實應依證據認定之，無證據不得認定犯罪事實；不
    能證明被告犯罪或其行為不罰者，應諭知無罪之判決，刑事
    訴訟法第一百五十四條第二項、第三百零一條第一項分別定
    有明文。而刑事訴訟法上所謂認定犯罪事實之證據，係指足
    以認定被告確有犯罪行為之積極證據而言，該項證據自須適
    合於被告犯罪事實之認定，始得採為斷罪資料，最高法院二
    十九年上字第三一０五號著有判例。又認定犯罪事實所憑之
    證據，無論係直接證據或間接證據，其為訴訟上之證明，須
    於通常一般之人均不致有所懷疑，而得確信其為真實之程度
    者，始得據為有罪之認定，倘其證明尚未達到此一程度，而
    有合理之懷疑存在，復無其他調查途徑可尋，法院即應為無
    罪之判決，最高法院七十六年台上字第四九八六號著有判例
    。
三、公訴人認被告丙○、己○○、辛○○涉有上開傷害致重傷之
    罪嫌，無非係以：(一)被告乙○○、癸○○、戊○○如何被對
    方夥同被告己○○、辛○○、丙○、丁○○、庚○○毆傷，
    業據告訴人乙○○、癸○○、戊○○指訴綦詳；(二)被告庚○○供稱看見被告乙○○、己○○、辛○○、丙○、癸○○互
    毆，再酌以被告乙○○、癸○○、戊○○診斷證明書所載傷
    勢，足信被告乙○○、癸○○、戊○○係因被人毆打成傷，
    否則斷無診斷書所載之傷勢產生；至被告己○○聲請傳喚甲○○作證，然其所涉傷害犯行，業據被告庚○○供述在卷，
    核與被告乙○○、戊○○指訴情節大致相符等，資為論據。
四、訊據被告丙○、己○○、辛○○均堅持否認有何傷害告訴人
    戊○○致重傷之犯行，被告丙○辯稱：案發當時，伊在友人
    住處泡茶，並未出現在現場等語；被告己○○辯稱：案發當
    時，伊前往彰化搭載女性朋友甲○○，並不在現場，亦未指
    使他人毆打告訴人戊○○等語；被告辛○○辯稱：案發當時
    ，伊人亦不在現場，根本不知道發生何事等語。
五、經查：
（一）告訴人戊○○固於偵查中指稱：遭被告癸○○夥同被告丙○、丁○○、辛○○、己○○及十幾名青年毆打等語（參
      照偵查卷第四四頁），惟告訴人戊○○於警詢中卻僅指稱
      遭到被告丁○○、癸○○及其他十幾名不認識之男子毆打
      等語（參照警卷第二八頁），警詢筆錄製作之時間為九十
      五年四月十日即案發後一週，而檢察官偵訊筆錄之製作時
      間為九十五年七月十一日即案發後三個月，何以告訴人戊○○在事發之後未能清楚指訴實際毆打傷害之人，卻反乎
      常情而於三個月後清晰指訴被告己○○、丙○、辛○○等
      人亦有出手毆打，則告訴人戊○○指訴被告丙○、己○○
      、辛○○等人亦有參與毆打，是否屬實，已有可疑。再就
      告訴人戊○○於本院審理中到庭結證稱：案發當時被告丙○、己○○、辛○○、丁○○都有在場，我不清楚有哪些
      人動手打伊，因為伊不太認識他們，被告己○○當時有指
      坐在車上的伊說「車上那人也是」，伊下車之後，就被人
      以棒球棍及木棒毆打，至於當晚由何人動手以棒球棍、木
      棒毆打頭部及眼睛，因暗暗的我無法看得清楚，實際動手
      毆打伊的是被告癸○○、丁○○及其他不認識之人共七、
      八人，其他人是唆使毆打被告乙○○，被告己○○並無唆
      使他人毆打伊，被告丙○也有在場，但並未出言或唆使他
      人打伊等語（參照本院卷第二０二至二一一頁），佐以告
      訴人戊○○於本院中證稱：被打的時候，快要暈倒，當時
      頭部受傷、眼睛流血，以手摀住眼睛，根本無法看清楚等
      語（參照本院卷第二０九頁），則告訴人戊○○如何確認
      被告丙○、己○○、辛○○確實有在場參與傷害之犯行，
      即有待其他事證之確認。
（二）又依據被告乙○○於本院審理中到庭證稱：伊最先是看到
      拿鋁棒的被告丁○○，之後看到被告己○○開車門下來，
      其他人都不認識，被告丁○○站在被告癸○○旁邊，被告
      己○○站在被告丁○○後面，被告癸○○則坐在地上，指
      著伊說「就是他，讓他死」，伊聽到被告賴慶文這樣說，
      就趕快拔腿跑，對方就追過來，當時告訴人戊○○正好開
      車門要下車，伊就喊叫告訴人戊○○快跑，被告己○○就
      指著告訴人戊○○說「那個也是，讓他死」，只認識被告
      癸○○、己○○，因為當時伊也受到三、四人圍毆，所以
      沒有注意到何人打告訴人戊○○等語（參照本院卷第二一
      二至二一六頁），被告乙○○指稱曾經有大喊要告訴人戊○○快跑，但告訴人戊○○並未提及被告乙○○有警告其
      快跑之情節；又據告訴人戊○○所述，被告乙○○表示係
      因其與人發生糾紛而起，則告訴人戊○○應係無端涉入之
      人，既然當時告訴人戊○○尚未下車，被告乙○○理應大
      聲警告，要求告訴人戊○○不要下車儘速開車離去，或係
      以駕車衝撞之方式尋求開脫之機會，惟告訴人戊○○卻因
      被告乙○○遭人毆打欲下車查看，因而遭受毆打致重傷之
      結果，可見被告乙○○所述有警告告訴人戊○○「快跑」
      之情節顯然不實；且被告乙○○指稱現場被告丁○○等人
      駕駛四部車到現場，但告訴人戊○○則係指稱係三部車，
      二人對於案發經過之細節，所述不符，佐以被告乙○○於
      本院中供稱：「戊○○比較慢下車，他們打過來時，我來
      不及跑，所以也沒有看到戊○○被何人打。」等語（參照
      本院卷第九一頁），被告乙○○既已自顧不暇，顯然無從
      知悉告訴人戊○○究竟遭何人毆打成傷，且本件爭執起因
      於被告乙○○與被告丙○、己○○、辛○○等人間之紛爭
      ，被告乙○○與被告丙○、己○○、辛○○等人間既有利
      害關係，立場對立，自難期被告乙○○為公正客觀之證述
      ，因此，被告乙○○之前開證述內容，是否屬實，即有可
      議。
（三）再者，被告丙○、己○○、辛○○均提出不在場之抗辯。
      針對被告己○○供稱於九十五年四月三日二十二時二十四
      分十三秒接到甲○○之電話後，前往彰化縣和美鎮○○路
      甲○○任職之「桂花園ＫＴＶ」搭載甲○○，返回甲○○
      住處，嗣於九十五年四月三日二十三時三十分許，返回其
      住處，聽聞附近有人打群架，家人有報案，因擔心丙○被
      打，乃打電話到丙○住處詢問，經丙○之妻表示，丙○不
      在家，其即外出吃宵夜，並前往二哥趙水場家中等語（參
      照偵查卷第五五頁、本院卷第一０八頁），核與證人甲○○於本院審理中到庭證述內容相符（參照本院卷第二三四
      至二三九頁），並提出甲○○所使用門號0000000000號行
      動電話於九十五年四月三日與被告己○○所使用門號0000
      000000號行動電話之通聯紀錄一份（參照本院卷第一０九
      頁）為憑，並經本院函請轄區員警前往詢問該「桂花園Ｋ
      ＴＶ」之負責人江美惠確認屬實（參照本院卷第二七二至
      二七三頁），由此可知，被告己○○確實有於九十五年四
      月三日二十二時許，前往彰化縣和美鎮，但其於當晚二十
      三時三十分許業已返家，其後外出吃宵夜部分，則無相關
      事證足以佐證，可見被告己○○提出之前開事證，尚不足
      以證明其於九十五年四月三日二十三時三十分許不在現場
      。又對於被告丙○供稱其在友人住處泡茶之情，觀諸其子
      即被告丁○○在聽聞鄰里告知其父親遭人毆打之後，竟未
      先行撥打電話與被告丙○確認其人之下落及事情經過，亦
      未撥打電話回家確認被告丙○是否安然返家，就直接前往
      「福興宮」前要找人，被告丁○○之舉動，違反常情，唯
      一合理之推論即係被告丁○○主觀上之認知以為被告丙○
      人在「福興宮」前，才會在未加詢問確認之前提下，即逕
      行衝往該處，則被告丙○之不在場抗辯，是否成立，亦有
      可疑。復以，被告辛○○供稱案發當時並未前往「福興宮
      」前之情，被告辛○○並未提出任何事證，雖被告丁○○
      、癸○○、乙○○等人均未指證被告辛○○有在場，僅有
      告訴人戊○○之唯一指訴，本院自難遽以採信被告辛○○
      之說詞。從而，被告己○○、丙○、辛○○提出之不在場
      抗辯，尚無從資為有利之事證。
（四）依據被告丁○○之供述內容，當時在場者有伊、被告癸○○、庚○○、乙○○、告訴人戊○○、綽號「阿炮」、「
      小林」之成年男子；而被告癸○○則供稱在場者有被告乙○○、庚○○、告訴人戊○○及其他不知名之人；又被告
      乙○○係稱在場者有伊、告訴人戊○○、被告己○○、丁○○、癸○○；告訴人戊○○則稱在場者有伊、被告乙○○、癸○○、丙○、己○○、辛○○、丁○○。由被告丁○○、癸○○、乙○○及告訴人戊○○之陳述內容，其中
      確認在場者有被告丁○○、癸○○、乙○○、告訴人戊○○及該綽號「阿炮」、「小林」之成年男子在場，至於被
      告庚○○，雖經被告丁○○、癸○○指訴在場，惟被告庚○○既未據起訴參與傷害致重傷之犯行，且被告乙○○、
      告訴人戊○○均指稱被告庚○○不在場，由此可見，被告
      庚○○係與被告乙○○、告訴人戊○○較為熟稔，雙方立
      場對立，佐以被告丁○○指稱被告庚○○在場，在被告乙○○、告訴人戊○○遭渠等打到頭破血流之狀況下，卻能
      容任被告庚○○趁隙安然離開現場，被告丁○○指稱被告
      庚○○在場即有可議，至於被告癸○○指稱被告庚○○在
      場，惟被告癸○○供稱騎乘機車遭被告乙○○持磚塊毆打
      頭部、胸部受傷倒地，頭昏不知後續情況，如何確認被告
      庚○○有在場，被告癸○○之供述，亦有疑竇，因此被告
      庚○○尚無從認定其有在場。再者，對於被告乙○○指稱
      聽聞說話聲音可以確認被告己○○有在場，然依據被告乙○○所述遭毆打之過程，係在被告乙○○趨前往被告癸○○跌倒處靠近時，即有一群人執持棍棒朝其毆打，被告乙○○在眾人圍毆之情況下，緊急逃竄，如何聽聞被告己○○在旁說話聲音，佐以，被告乙○○與被告己○○、丙○
      於九十五年四月三日案發當天在「金聖宮」前已有爭執，
      且案發地點係在被告己○○住處前，何以被告乙○○在警
      詢中不直接指訴被告己○○、丙○亦有在場參與傷害犯行
      ，直到事隔三月之後，被告乙○○才在檢察官偵訊中指稱
      被告己○○亦有參與，又告訴人戊○○指稱被告己○○、
      丙○、辛○○均有在場，告訴人戊○○與被告己○○、丙○並無任何恩怨，更不認識渠等二人，如何確認被告己○○、丙○亦有在場，且被告乙○○並未指述被告丙○、辛○○有在場，而告訴人戊○○本身係在一開車門就遭人打
      斷腿，之後陸續毆打造成眼部流血，視力受損，則告訴人
      戊○○如何確認被告己○○、丙○、辛○○均有在場。是
      以，本院認為在無相關佐證之情況下，自難逕依立場對立
      之被告丁○○、癸○○與被告乙○○、告訴人戊○○之供
      述，據以認定被告庚○○或被告己○○、辛○○、丙○等
      人有參與本件傷害致重傷之犯行。
（五）按告訴人之告訴，係以使被告受刑事訴追為目的，是其陳
      述是否與事實相符，仍應調查其他證據以資審認（參照最
      高法院五十二年台上字第一三○○號判例意旨）。又按告
      訴人之陳述如無瑕疵，且就其他方面調查又與事實相符，
      固足採為科刑之基礎，倘其陳述尚有瑕疵，則在未究明前
      ，自不得遽採為論罪科刑之根據；而所謂無瑕疵，係指被
      害人所為不利被告之陳述，與社會上之一般生活經驗或卷
      附其他客觀事證並無矛盾而言，至所謂就其他方面調查認
      與事實相符，非僅以所援用之旁證足以證明被害結果為已
      足，尤須綜合一切積極佐證，除認定被告確為加害人之外
      ，在推理上無從另為其他合理原因之假設而言（最高法院
      九十二年台上字第五五八０號著有裁判）。綜觀上情，對
      於被告丙○、己○○、辛○○共同傷害告訴人戊○○而致
      重傷害之行為，遍觀全部卷證，僅有告訴人之唯一指述及
      被告乙○○之供述，並無任何補強事證足以佐證，觀諸告
      訴人戊○○之指訴內容及被告乙○○之證述內容與現有事
      證多所矛盾背離之處，對於本案中告訴人戊○○指訴被告
      丙○、己○○、辛○○參與傷害致重傷之犯行，仍有待其
      他補強事證以資佐證告訴人戊○○之說法，始足令人採信
      為真實，尚難僅憑告訴人戊○○之指訴據以認定被告丙○
      、己○○、辛○○之犯行。
（六）從而，事實之認定，應憑證據，如未能發現相當證據，或
      證據不足以證明，自不能以推測或擬制之方法，為裁判基
      礎；而告訴人之告訴，係以使被告受刑事訴追為目的，是
      其陳述是否與事實相符，仍應調查其他證據以資審認，即
      藉由補強證據之存在，以增強或擔保告訴人陳述之證明力
      ；且認定犯罪事實所憑之證據，雖不以直接證據為限，間
      接證據亦包括在內，然無論直接證據或間接證據，其為訴
      訟上之證明，須於通常一般之人均不致有所懷疑，而得確
      信其為真實之程度者，始得據為有罪之認定，倘其證明尚
      未達此一程度，而有合理之懷疑存在而無從使事實審法院
      得有罪之確信時，即應由法院為諭知被告無罪之判決。綜
      觀現有卷證資料，對於公訴意旨指訴被告丙○、己○○、
      辛○○參與傷害致重傷之犯行，僅有告訴人戊○○之唯一
      指述及被告乙○○之證述，並無其他補強證據之存在，被
      告丙○、己○○、辛○○提出於案發時間不在場之抗辯，
      雖未經證明為真實，然本院亦無從僅憑告訴人戊○○之單
      一指述，據以認定被告丙○、己○○、辛○○有參與傷害
      致重傷之行為；此外，復查無其他積極證據足資證明被告
      丙○、己○○、辛○○確有參與傷害致重傷之犯行，其被
      訴傷害致重傷之犯行應屬不能證明，揆諸前揭規定及判例
      意旨，本院爰就被告丙○、己○○、辛○○被訴傷害致重
      傷部分，均為無罪之諭知。
、不受理部分：
一、公訴意旨略以：被告乙○○、己○○、辛○○、丙○、癸○○於九十五年四月三日二十時許，在臺中縣大肚鄉大東村「
    金聖宮」，因細故發生爭執，即基於傷害人身體之犯意，徒
    手互毆，嗣被告乙○○另基於傷害人身體之犯意，夥同具犯
    意聯絡之被告戊○○、庚○○及另一名不詳姓名年籍之成年
    男子，在臺中縣大肚鄉○○村○○○街與福興街之「福興宮
    」前，以磚或徒手毆打被告癸○○，而被告癸○○亦基於傷
    害人身體之犯意，夥同具有犯意聯絡之被告辛○○、丁○○
    、丙○、己○○及十多名不詳姓名年籍之成年男子持棍棒或
    徒手毆打被告乙○○，使被告癸○○受有左手壓砸傷併左大
    拇指裂傷、雙膝多處擦傷之傷害，被告乙○○受有頭部外傷
    合併腦震盪、頭皮撕裂傷、四肢擦傷、右軀幹擦傷、左大腿
    及左小腿內側瘀青、右腳大拇指指甲外翻及脊椎滑脫等傷害
    ；因認被告乙○○、丙○、丁○○、己○○、庚○○、辛○○、癸○○、戊○○分別涉有刑法第二百七十七條第一項之
    傷害罪嫌。
二、按告訴乃論之罪，其告訴經撤回者，應諭知不受理之判決，
    刑事訴訟法第三百零三條第三款定有明文。經查：本件被告
    乙○○、丙○、丁○○、己○○、庚○○、辛○○、癸○○
    、戊○○經檢察官以刑法第二百七十七條第一項之傷害罪提
    起公訴，依照刑法第二百八十七條前段之規定，係屬告訴乃
    論之罪，茲經告訴人即被告乙○○、癸○○、戊○○於第一
    審辯論終結前當庭具狀撤回告訴，此有撤回告訴狀一份在卷
    可稽（參照本院卷第一八六頁），爰就被告乙○○、丙○、
    丁○○、己○○、庚○○、辛○○、癸○○、戊○○被訴傷
    害部分，諭知不受理之判決。
據上論斷，應依刑事訴訟法第二百九十九條第一項前段、第三百
零一條第一項、第三百零三條第三款，刑法第二十八條、第二百
七十七條第二項後段、第四十七條第一項、第三十八條第一項第
二款，判決如主文。
中　　華　　民　　國　　96　　年　　2 　　月　　13　　日
                  刑事第五庭    審判長法  官  鍾堯航
                                      法  官  劉麗瑛
                                      法  官  巫淑芳
上正本證明與原本無異。
如不服本判決，應於送達後十日內向本院提出上訴狀（須附繕本
），上訴於臺灣高等法院臺中分院。
                                      書記官  王麗麗
中　　華　　民　　國　　96　　年　　2 　　月　　13　　日
附錄論罪科刑法條：
中華民國刑法第277條：
傷害人之身體或健康者，處三年以下有期徒刑、拘役或一千元以
下罰金。
犯前項之罪因而致人於死者，處無期徒刑或七年以上有期徒刑；
致重傷者，處三年以上十年以下有期徒刑。
